---
title: "Estatistica Descritiva"
---

---
title: "c1 ex01"
author: "Joaquim Gomes"
date: "`r Sys.Date()`"
output: html_document
---

# question


Qual o valor das medidas de localização: média, mediana e moda?

## keywords

* Média
*	Mediana
* Moda a partir de tabela de frequências

more keywords

## answer


```{r echo=FALSE}
dados <- c(156, 164, 146, 163, 162,
166, 163, 165, 164, 167,
165, 160, 165, 159, 167,
175, 175, 167, 158, 155,
165, 150, 165, 163, 152)
```


Etapa 1 à mão. Carregar o conjunto de dados

A expressão é:

\[
\bar x = \frac{1}{25}(156+164+\cdots+163+152)
\]

$$
\bar x = \frac{1}{25}(156+164+\cdots+163+152)
$$

sendo o resultado \(\bar x\) com duas casas decimais
\[
\bar x = `r round( mean(dados), 2)`
\]


Etapa 1. Carregar o conjunto de dados


```{r}
dados <- c(156, 164, 146, 163, 162,
166, 163, 165, 164, 167,
165, 160, 165, 159, 167,
175, 175, 167, 158, 155,
165, 150, 165, 163, 152)
```


Etapa 2. Calcular a média

```{r}
# ctrl+alt+I
media <- mean(dados)
media
```

Etapa 3. Calcular a mediana.

```{r}
mediana <- median(dados)
mediana
```

Etapa 4. Calcular a moda.

```{r}
moda<-table(dados)
moda
```

Outra maneira de fazer:

```{r}
mean(dados)
median(dados)
table(dados)
```

E outra maneira:
```{r}
summary(dados)
```


# question

Construir a tabela de frequências dos dados acima e representa graficamente(gráfico de barras de frequência absoluta e relativa, gráfico de linhas, gráfico de setores e o boxplot).



## keywords

ssss

## answer

 A tabela de frequência absoluta é:
```{r echo=FALSE} 
n<-length(dados)
fi<-table(dados)
```
 A tabela de frequência relativa é:
```{r echo=FALSE} 
fri<-fi/n
```
frequência absoluta acumulada é:
```{r echo=FALSE} 
Fi<-cumsum(fi)
```
 
 
 A tabela de frequência relativa acumulda é:
```{r echo=FALSE} 
Fri<-cumsum(fri)

```

tabela de frequências é:
```{r echo=FALSE} 
cbind(fi,Fi,fri,Fri)
```

o gráfico de barras é:
```{r echo=FALSE} 
barplot(fi)
```

o gráfico circular é:
```{r echo=FALSE} 
pie(fi)
```
o gráfico de linha é:
```{r echo=FALSE} 
plot(fi,type="b")
```

A expressão é:
$$
\sum (y_i-\hat y_i)^2=\sum (y_i-b_0-b_1x_i^2)
$$

You can also embed plots, for example:


Note that the `echo = FALSE` parameter was added to the code chunk to prevent printing of the R code that generated the plot.

# question


Nos quatro primeiros dias úteis de uma semana o gerente de uma agência bancária atendeu $19$, $15$, $17$ e $21$  clientes. No quinto dia útil dessa semana esse gerente atendeu n clientes.Se a média do número diário de clientes atendidos por esse gerente nos cinco dias úteis dessa semana foi $19$.Calcule a mediana.

## keywords

Mediana

## answer

Apesar de já saber qual a média, primeiro precisamos saber a quantidade de clientes que foi atendida no quinto dia útil, assim,

$$\bar x_p= \frac{1}{5}(15+17+19+21+x)$$
$$19= \frac{1}{5}(15+17+19+21+x)$$ $$72+x=95$$  $$x=95-72$$ $$x=23$$ 
Para encontrar a mediana precisamos colocar os valores em ordem crescente, temos então: $15$ $17$ $19$ $21$ $23$, Portanto,a mediana é  $19$ .


# question

O quadro seguinte mostra o desempenho de uma equipa de futebol no último campeonato.A coluna da esquerda mostra o número de golos marcados e a coluna da direita informa em quantos jogos a equipa marcou aquele número de golos.

Golos Marcados | Quantidade de Partidas
-----------:   | :---------------------:
$0$           | $5$
$1$           | $3$
$2$           | $4$
$3$           | $3$
$4$           | $2$
$5$           | $2$
$7$           | $1$ 
               



|**Ano**|**Empresas Fiscalizadas**|
|:----:|:---------------------:|
| 1998|7.042                  |
| 1999|6.561                  |
| 2000|8.585                  | 
| 2001|9.641                  |
| 2002|8.873                  |
| 2003|9.367                  |
| 2004|13.856                 |
| 2005|12.192                 |
| 2006|13.326                 |
| 2007|13.390                 |
| 2008|10.839                 |
| 2009|13.379                 |
| 2010|11.978                 |

Fonte:


Se $\bar x$, $y$ e $z$ são, respectivamente, a média, a mediana e a moda desta distribuição, então:

a)$\bar x$=$y$<$z$.

b)$z$<$\bar x$=$y$.

c)$y$<$z$<$\bar x$.

d)$z$<$\bar x$<$y$.

e)$z$<$y$<$\bar x$.

## keywords

ssss

## answer

Precisamos calcular a média, a mediana e a moda. Para calcular a média devemos somar o número total de golos e dividir pelo número de partidas.

O número total de golos será encontrado multiplicando-se o número de golos marcados pela quantidade de partidas, ou seja:
$$
Total de golos = 0.5+1.3+2.4+3.3+4.2+5.2+7.1 = 45
$$
Sendo o total de partidas igual a $20$, a média de golos será igual a: $$\bar x=M_e=\frac{45}{20}=2.25$$

Para encontrar o valor da moda, vamos verificar a quantidade de golos mais frequente. Neste caso, notamos que em $5$ partidas não foram feitos nenhum golo.

Depois desse resultado, as partidas que tiveram $2$ golos foram as mais frequentes (ao todo, $4$ partidas). Portanto,

$$z = M_o = 0$$

A mediana será encontrada colocando os números de golos em ordem. Como o número de jogos foi igual a $20$ que é um valor par, temos que calcular a média entre os dois valores centrais, assim temos:

$0$ $0$ $0$ $0$ $0$ $1$ $1$ $1$ $2$ $2$ $2$ $2$ $3$ $3$ $3$ $4$ $4$ $5$ $5$ $7$

$$y=M_d=\frac{2+4}{2}=\frac{4}{2}=2$$

Com esses resultados, sabemos que:

$$\bar x (média) = 2.25$$
$$y (mediana) = 2$$
$$z (moda) = 0$$

Ou seja,

$z$<$y$<$\bar x$(0<2<2.25)

Alternativa:e)$z$<$y$<$\bar x$.


# question

No ISCED-Cabinda a disciplina de Estatística, as avaliações são divididas em três categorias: Prova, Trabalho Prático e Participação em Sala de Aula, com pesos respectivos de 5, 3 e 2. Um estudante  obteve as seguintes notas:*Prova*:12,5;*Trabalho Prático*: 12; *Participação em Sala de Aula*:9,5. Calcule a média do estudante nessa disciplina.

## keywords
Como cada nota possui um peso, trata-se  de uma média ponderada. A média ponderada é um tipo de média que leva em consideração a importância de cada valor ao calcular a média geral. Atribuindo um peso a cada valor, que indica sua importância relativa.

## answer
A média ponderada é calculada usando a forma:
$$
\bar x_p=\frac{Σ(w_ix_i)}{Σ(w_i)}
$$
Onde:

$w_i$ é o peso associado ao valor $x_i$;

$x_i$ é o valor;

$Σ$ é o símbolo que representa a soma.

Calculando a média ponderada

$$
\bar x_p=\frac{Σ(w_ix_i)}{Σ(w_i)}
$$
$$
=\frac{(5.12,5+3.12+2.9,5)}{(5+3+2)}
$$
$$
=\frac{(62,5+36+19)}{10}
$$
$$
=\frac{(117,5)}{10}=11,75
$$

A média do estudante é: 11,75

```{r echo=FALSE}
# Definindo os pesos
pesos <- c(5, 3, 2)

# Definindo as notas
notas <- c(12.5, 12.0, 9.5)

# Calculando a média ponderada
media_ponderada <- sum(pesos * notas)/sum(pesos)

# Imprimindo o resultado
print(paste("Média ponderada:", media_ponderada))
```

# question

A lista do número de irmãos dos alunos do 1º ano do curso de Matemática do ISCED-Cabinda é a seguinte:

$1$ $0$ $1$ $2$ $1$ $1$ $1$ $3$ $0$ $4$ $0$ $1$ $1$

$4$ $2$ $2$ $1$ $3$ $1$ $2$ $1$ $1$ $2$ $1$ $2$ $3$

Construa :

a) A tabela de frequências.

b) O diagrama de barras.              

## keywords

ssss

## answer
A tabela de frequência absoluta é:
```{r echo=FALSE}
d1<- c(1,0,1,2,1,1,1,3,0,4,0,1,1,4,2,2,1,3,1,2,1,1,2,1,2,3,2)
n<-length(d1)
fi<-table(d1)
fi
```
 A tabela de frequência relativa é:
```{r echo=FALSE} 
fri<-fi/n
fri
```
tabela de frequências é:

```{r echo=FALSE} 
gf= cbind(fi,fri)
knitr::kable(gf,padding=1, caption="tabela de frequências") 

```

o gráfico de barras é:
```{r echo=FALSE} 
barplot(fi)
```







